【裁判字號】    97,訴,1615
【裁判日期】    971203
【裁判案由】    強盜等
【裁判全文】
臺灣臺南地方法院刑事判決              97年度訴字第1615號
公  訴  人  臺灣臺南地方法院檢察署檢察官
被      告  丁○○
選任辯護人  裘佩恩律師
被      告  丙○○
指定辯護人  本院公設辯護人乙○○
上列被告因強盜等案件，經檢察官提起公訴（97年度偵字第1264
6號），本院判決如下：
    主  文
丁○○、丙○○共同犯攜帶兇器竊盜罪，丁○○累犯，處有期徒
刑拾月；丙○○處有期徒刑捌月，扣案之Ｔ字扳手貳支，均沒收
。又共同犯攜帶兇器強盜罪，丁○○累犯，處有期徒刑柒年陸月
；丙○○處有期徒刑柒年貳月，扣案之開山刀壹把沒收。又共同
犯攜帶兇器強盜罪，丁○○累犯，處有期徒刑柒年拾月；丙○○
處有期徒刑柒年陸月，扣案之開山刀壹把、玩具手槍（含彈匣）
壹支、玩具用空彈殼顆，均沒收。丁○○應執行有期徒刑捌年
陸月，丙○○應執行有期徒刑捌年，扣案之Ｔ字扳手貳支、開山
刀壹把、玩具手槍（含彈匣）壹支、玩具用空彈殼顆，均沒收
。
    事  實
一、丁○○前因妨害自由案件，經法院判處有期徒刑一月十五日
    確定，於九十六年十二月六日易科罰金執行完畢。仍不知悔
    改，與丙○○共同基於意圖為自己不法所有之犯意聯絡，分
    別為下列行為：
  (一)丁○○、丙○○二人於九十七年八月三十一日凌晨一時許，
    共同攜帶丙○○所有、客觀上可供兇器使用之Ｔ字扳手二支
    ，由丁○○駕駛車號二六三八－ＤＥ號自小客車搭載丙○○
    ，至臺南縣新化鎮○○街四八號前，二人持其中一支Ｔ字扳
    手，共同拆下戊○○所有之車號ＩＶ－六六八五號自小客車
    之前後車牌各一面，竊取得手後，將之放置在丁○○上開自
    小客車內。
  (二)丁○○、丙○○二人於九十七年九月一日凌晨一時二十分許
    ，先在臺南縣永康市○○○路七六八號永新加油站附近巷弄
    內，將丁○○駕駛之車號二六三八－ＤＥ號自小客車之車牌
    拆下，改懸掛二人前一日竊得之前揭二面ＩＶ－六六八五號
    車牌後，由丁○○駕駛該車搭載丙○○至上址永新加油站加
    油，待該加油站員工己○○加完油後，二人隨即下車，由丙○○持丁○○所有、客觀上可供兇器使用之開山刀一把指向
    己○○，丁○○則在旁逼問：「錢在哪裏？」，共同以此脅
    迫之方式，至使己○○不能抗拒，而告知金錢放置處後，任
    由丙○○取走該加油站收銀機內之現金新臺幣（下同）二千
    六百六十元，得手後二人隨即駕車沿永康市○○○路往新化
    方向逃逸。
  (三)丁○○、丙○○二人強盜永新加油站後，於九十七年九月一
    日一時四十九分許，開車行經臺南縣永康市○○路七號之遠
    大加油站時，見該加油站內除了員工陳弘峻外，沒有其他人
    在場，竟另行起意，開車進入該加油站內，由丁○○、丙○○分持丁○○所有、客觀上可供兇器使用之玩具手槍（含彈
    匣）一支（內裝空彈殼三顆）及前揭開山刀一把下車，並對
    陳弘峻恫稱：「搶劫！錢在哪裏」，共同以此脅迫之方式，
    至使陳弘峻不能抗拒，聽從丙○○之指示，將其腰際上裝有
    一萬四千五百元之腰包一只交付丙○○，得手後二人隨即駕
    車逃逸，並朋分強盜永新加油站及遠大加油站所得之現金。
  (四)嗣為警調閱路口監視器後，向臺灣臺南地方法院檢察署檢察
    官申請拘票將丁○○、丙○○拘提到案，並經丁○○之同意
    ，在丁○○上開自小客車內搜索扣得上開Ｔ字扳手二支、開
    山刀一把、玩具手槍（含彈匣）一支、玩具空彈殼三顆及兩
    人未花用之強盜所得二千三百元；另在丁○○位於臺南市○○路二三三巷二弄一八號之四住處，搜索扣得兩人共同竊得
    之前揭ＩＶ－六六八五號車牌二面（已發還戊○○）。
二、案經臺南縣警察局永康分局報告臺灣臺南地方法院檢察署檢
    察官偵查起訴。
    理  由
一、本件以下所引用之供述或非供述證據，公訴人、被告二人及
    其指定辯護人於本案言詞辯論終結前，並未爭執其證據能力
    ，本院審酌前開證據之作成或取得之狀況，並無非法或不當
    取證之情事，且亦無顯不可信之情況，並無證據力明顯過低
    之情形，復經本院於審判期日就上開證據依法進行調查、辯
    論，依刑事訴訟法第一百五十九條之五規定，均具有證據能
    力，合先敘明。
二、上揭犯罪事實，業據被告丁○○、丙○○二人於警詢及偵審
    中坦承不諱，核與證人即被害人戊○○、己○○、陳弘峻於
    警詢時證述之情節相符，並有監視器畫面翻拍之犯案車輛照
    片二張、證人己○○及陳弘峻指認犯罪嫌疑人紀錄表各一紙
    、證人己○○及陳弘峻指認嫌犯犯案車輛照片四張、警方現
    場勘察照片三十張、永新加油站發票一張、臺南縣警察局車
    輛尋獲電腦輸入單三聯、被害人戊○○出具之贓物認領保管
    單一紙、車號二六三八－ＤＥ號自小客車之車籍資料一件、
    警方搜索被告丁○○上開自小客車及上址住處之搜索扣押筆
    錄各一件、被告丁○○出具之自願搜索同意書一紙附卷可稽
    ，及被告丁○○所有、供其與被告丙○○共同犯上開犯行之
    Ｔ字扳手二支、開山刀一把、玩具手槍（含彈匣）一支、玩
    具空彈殼三顆扣案可資佐證，足見被告二人上開自白與事實
    相符，應可採信。又按認定被害人是否已達「至使不能抗拒
    」之程度，應以被告行為時之強弱程度綜合當時之具體事實
    ，按多數人之客觀常態情狀決之，亦即視該手段施用於相類
    似之情狀下，是否足使一般人處於不能抗拒之制壓程度而定
    之；而強盜罪之強暴、脅迫，祇須抑壓被害人之抗拒或使被
    害人身體上、精神上，處於不能抗拒之狀態為已足，縱令被
    害人實際並無抗拒行為，仍於強盜罪之成立不生影響（最高
    法院二十二年上字第三一七號、三十年上字第三○二三號判
    例意旨及八十年度台上字第二五九八號、九十一年度台上字
    第二九○號、九十二年度台上字第四二四○號判決意旨參照
    ）。查本件被告二人持以強盜永新、遠大加油站之開山刀一
    把，全長五十五‧八公分，刀刃長四十‧五公分，刀刃最寬
    處五‧五公分，刀刃一邊之中間呈鋸齒狀，雖然未開封，然
    其係質地堅硬之不銹鋼材質；另被告二人持以強盜遠大加油
    站之玩具槍一支，全長二十公分，外觀銀色，係鐵製品等情
    ，業經本院當庭勘驗屬實（見本院卷第五○頁），則依該把
    開山刀之外觀形狀及材質，如持之揮刀或砍人，極易使人受
    傷，又該支玩具手槍雖非具殺傷力之改造或制式手槍，然依
    其外形及質地，已足以使人誤認係可擊斃或擊傷人之具殺傷
    力槍枝，衡諸常情，一般人如遭不相識之人手持上揭開山刀
    或玩具手槍強取財物，均會心生畏懼，客觀上已足以使被害
    人己○○、陳弘峻之意思自由受到壓抑，而無法抗拒，是被
    告二人前揭強取永新加油站、遠大加油站之行為應該當於刑
    法強盜罪之構成要件，灼然至明。本案事證明確，被告二人
    上開共同攜帶兇器竊盜及攜帶兇器強盜之犯行均堪認定，應
    依法論科。
三、查扣案之Ｔ字扳手二支，均係鐵製品，全長各二十六、三十
    公分，有本院前開勘驗筆錄可按（見本院卷第五○頁），與
    上開扣案之開山刀一把、玩具手槍一支，均係客觀上足以對
    人之生命、身體、安全構成威脅之兇器，是核被告二人攜帶
    上開扣案之Ｔ字扳手二支，實施如事實欄一之(一)所示之竊盜
    犯行，係犯刑法第三百二十一條第一項第三款之攜帶兇器竊
    盜既遂罪；渠二人攜帶扣案之開山刀一把，實施如事實欄一
    之(二)所示之強盜他人財物犯行，及攜帶扣案之開山刀一把、
    玩具手槍一支，實施如事實欄一之(三)所示之強盜他人財物犯
    行，核其所為，均係犯刑法第三百三十條第一項之攜帶兇器
    強盜既遂罪。被告二人就事實欄一之(一)(二)(三)所示之上開三犯
    行，有犯意之聯絡及行為之分擔，均為共同正犯。又被告二
    人所為之上開三犯行，犯意各別，行為互殊，應分論併罰之
    。被告丁○○有如事實欄所示之犯罪科刑及執行紀錄，有臺
    灣高等法院被告前案紀錄表一份在卷可按，其受有期徒刑之
    執行完畢，五年以內故意再犯本案三件有期徒刑以上之罪，
    均為累犯，應各依刑法第四十七條第一項之規定加重其刑。
    另被告二人之辯護人雖均請求法院依刑法第五十九條之規定
    酌減其刑，惟查：被告二人正值年輕力壯，本應循正當途徑
    努力謀生，然竟捨此不為，被告丁○○僅因沒工作，為繳納
    車貸；被告丙○○僅為幫丁○○籌措車貸費用（見警卷第一
    七頁、偵查卷第一三頁及本院卷第九頁），即以持刀、持槍
    之方式強盜他人財物，其惡性及犯罪情節均非屬輕微，而無
    顯可憫恕之情，辯護人等以被告犯後已與被害人等達成和解
    為由，請求酌減其刑，於法不合。爰審酌被告正值青壯，竟
    不思正當工作，憑勞力賺取錢財，為貪圖不法利益，即隨意
    竊取他人車牌，供掩飾己身其後之強盜犯行使用，並以持刀
    、持槍之暴力手段，在深夜之加油站，挑選落單之加油站員
    工強盜財物，所用方法、手段惡劣，對僅領取微薄薪資之被
    害人等之心理造成嚴重傷害，亦對於社會治安、個人之人身
    安全產生一定危害，犯罪情節非輕，惟尚未對被害人等為傷
    害身體、生命之行為，兼衡被告二人之素行、智識程度、家
    庭狀況，為警查獲後坦承犯行，態度良好，並已取得被害人
    等之原諒，頗有悔改之誠意，及檢察官已不對被告二人具體
    求刑（見本院卷第八六頁）等一切情狀，就渠二人所犯上開
    三犯行，分別量處如主文所示之刑，並分別定其應執行之刑
    。
四、扣案之Ｔ字扳手二支，分別係被告丙○○所有、供其與被告
    丁○○共同竊取上開車牌及預備供渠二人竊取上開車牌所用
    之物；扣案之開山刀一把係被告丁○○所有供其與被告丙○○二人共同強盜永新加油站及遠大加油站所用之物；扣案之
    玩具手槍（含彈匣）一支、玩具空彈殼三顆，均係被告丁○○所有供其與被告丙○○共同強盜遠大加油站所用之物，均
    已據被告二人供述無訛（見本院卷第七八至七九頁），爰依
    刑法第三十八條第一項第二款之規定，在渠二人所涉之各項
    罪刑下分別宣告沒收。至扣案之現金二千三百元，雖係被告
    二人犯前揭二件攜帶兇器強盜犯罪所得之物，但非屬被告二
    人所有，第三人對該金錢在法律上仍得主張權利，並不在沒
    收的範圍之內（最高法院二十一年上字第五八九號判例參照
    ）。另扣案之鴨舌帽二頂、黑色上衣一件、牛仔褲二件、拖
    鞋一雙，固分別為被告二人所有，而偶然於犯案時穿著，然
    上開物品均係被告二人平時穿戴之物，與本案竊盜及強盜犯
    罪無直接關連性，亦無庸宣告沒收。
據上論斷，應依刑事訴訟法第二百九十九條第一項前段，刑法第
第二十八條、第三百二十一條第一項第三款、第三百三十條第一
項、第四十七條第一項、第五十一條第五款、第三十八條第一項
第二款，判決如主文。
本案經檢察官甲○○到庭執行職務。
中    華    民    國    97    年    12    月    3    日
                  刑事第九庭  審判長  法  官  蔡奇秀
                                      法  官  蔡盈貞
                                      法  官  林欣玲
以上正本證明與原本無異。
如不服本判決應於收受本判決後10日內向本院提出上訴書狀，並
應敘述具體理由。如未敘述上訴理由者，應於上訴期間屆滿後20
日內向本院補提理由書狀（均須按他造當事人之人數附繕本）「
切勿逕送上級法院」。
                                      書記官  鄭佩玉
中    華    民    國    97    年    12    月    3    日
附錄本案論罪科刑法條：
刑法第321條
犯竊盜罪而有左列情形之一者，處 6 月以上、 5 年以下有期徒
刑：
一、於夜間侵入住宅或有人居住之建築物、船艦或隱匿其內而犯
    之者。
二、毀越門扇、牆垣或其他安全設備而犯之者。
三、攜帶兇器而犯之者。
四、結夥三人以上而犯之者。
五、乘火災、水災或其他災害之際而犯之者。
六、在車站或埠頭而犯之者。
前項之未遂犯罰之。
刑法第330條
犯強盜罪而有第 321 條第 1 項各款情形之一者，處 7 年以上有
期徒刑。
前項之未遂犯罰之。


司法院資訊處製作；財團法人民間司法改革基金會備份。
